臺灣高等法院花蓮分院刑事判決　　　　　　　　　　　九十年度交上訴字第一六號
　　上訴人即被告　甲○○
右上訴人因業務過失致死案件，不服臺灣花蓮地方法院九十年度交訴字第一五號中華
民國九十年十月二十三日第一審判決（起訴案號：臺灣花蓮地方法院檢察署九十年度
偵字第八二九號），提起上訴，本院判決如左：
    主  文
原判決撤銷。
甲○○無罪。
    理  由
一、公訴意旨略以：甲○○為大貨車司機，係從事駕駛業務之人，於民國 (下同 )九
    十年二月二十日，駕駛車號ＫＷ─五二○號大貨車，沿省道台九線公路由北向南
    行駛，同日十七時三十分許，行經該道路二一○公里五百公尺處，應注意保持行
    車安全間隔，以防止危險事故之發生，而依當時情形，又無不能注意之情形，竟
    疏於注意，致車身右側護欄擦撞同向行駛亦疏未注意靠右行駛之劉水柳 (起訴書
    誤載為劉永柳 )所騎乘之腳踏車，劉水柳人車倒地，因腹腔內出血，送醫後延至
    同日二十一時三十分許不治死亡。案經花蓮縣警察局新城分局移送偵辦因認甲○
    ○觸犯刑法第二百七十六條第二項之業務過失致死罪嫌。
二、公訴人認被告觸犯業務過失致死罪嫌，係以被告甲○○對於右揭犯罪事實，業已
    坦承不諱，核與證人張營森證述情節相符，復有道路交通事故調查報告表、現場
    照片及汽車駕駛執照影本在卷可資佐證；而被害人劉水柳確因本件車禍受傷死亡
    ，亦有勘驗筆錄、驗斷書、相驗屍體證明書附卷可稽；又被告駕駛大貨車未注意
    保持行車安全間隔，因而肇事致被害人死亡，顯有過失為論據。
三、訊據上訴人即被告堅決否認右揭犯行，辯稱：他原在我前面騎腳踏車，他騎在外
    車道之內側，我按喇叭，他不穩，搖搖晃晃，有慢慢騎到慢車道，但撞我時是他
    又騎到我的快車道裡面撞到我的護欄，我當時速度很慢，我開得好好的，是老先
    生他來撞我；我與警員徐廷維及證人張營森護送受害人就醫時，發覺受害人身體
    酒味很濃，故應推定受害人於騎車前飲酒過量，導致行為失控，撞上我的大貨車
    。本案應為不幸之結果，而非不法之結果，我已盡注意義務，並沒有錯，何以要
    判我的罪等語。
四、經查：
 (一) 被告固於警訊、偵查及原審審理時，承認其於上開時地駕車發生車禍之事實，
      惟並未承認其有過失責任。其於警訊時供稱：「我沒有喝酒」「（你認為本件
      車禍肇事原因為何？）疑腳踏車駕駛人騎該車左右搖擺不定而自行先行跌倒，
      才發生該車禍的」「當時我有注意阿伯的動向，再看後視鏡時，阿伯還是左右
      搖擺騎著腳踏車，不一會兒往我的拖車中央部位倒下去」等語（相字卷第六、
      七、十頁）；於偵查中亦供稱：「我有看見死者在騎腳踏車，而且左右不穩的
      晃動著，我減慢速度煞車，並有閃他，並按喇叭警告」等語（相字卷第二十九
      頁）；於原審審理時復供稱：「之前我看到被害人時，他還在我右前方，我那
      時已經有按喇叭提醒他，等到我超越他時，我從鏡子往後方看，他駕駛的搖擺
      不定，後來就往我護欄倒」等語（原審卷第六十八、六十九頁）。被告先後之
      陳述，始終強調車禍之發生，係死者騎腳踏車時左右搖擺不定，自行跌到而倒
      向被告所駕駛大貨車之護欄；自不能因被告承認發生車禍，即認為其已坦承犯
      罪事實。
（二）證人張營森於警訊及原審審理時，證稱：「我看見時該老人已經被壓在輪胎下
      」「我當時開車要回家，跟在該曳引車正後方，距離約二十公尺左右，我看該
      曳引車直行行駛外側車道，車速相當緩慢，應不至於擦撞慢車道同向行駛之腳
      踏車」「我：：並沒有看到是如何撞擊，：：當時曳引車的車速很慢：：」等
      語（相字卷第十六頁，原審卷第二十六頁）。依張營森所述，其並未看到車禍
      如何發生，只看到車禍發生後之狀況，亦不能引其證詞，證明本件車禍之發生
      應由被告負過失之責。
（三）從卷附之道路交通事故調查報告表及車禍現場照片觀之，被告所駕駛之大貨車
      係在外側車道上直行，並未踰越快車道與慢車道之界限，死者劉水柳之腳踏車
      則倒在上快車道與慢車道之界限，足見兩車撞及時，劉水柳係騎在快車道上。
      而依證人張營森所述，被告當時之車速相當緩慢，並無超速之情形。又證人即
      死者之子劉景亮於警訊時供稱其父親平時有喝酒習慣（相字卷第十三頁）；而
      死者經測試結果，血液裡酒精濃度值為一一０ｍｇ／ｄｌ（換算為呼氣酒精濃
      度值等於０‧五五ｍｇ／ｌ），酒精濃度甚高，顯逾酒後駕車之標準，亦有陸
      軍八０五醫院報告單在卷可稽（相字卷第二十五頁）。足見本件車禍之發生，
      係死者酒後騎腳踏車時，左右搖晃不定，又踰越快車道與慢車道之界限，騎進
      快車道，倒向被告所駕駛之大貨車，撞及大貨車右側護欄所致。
（四）又被告經警測試酒精濃度結果，呼氣酒精濃度值為０‧００mg/l，有測試結果
      報告單在卷可佐（相字卷第二十五頁）。被告既然沒有酒後駕車之情形，又在
      外側車道慢速行使，則其就本件車禍之發生，即無過失可言。本件經本院送請
      台灣省花東區車輛行車事故鑑定委員會鑑定結果，亦認定死者劉水柳變換車道
      進入快車道時，未注意左方來車之安全距離並讓直行車先行，為肇事主因；被
      告駕駛大貨車無肇事因素；此有該會九十一年三月八日花鑑字第九一００五七
      號函覆附卷可憑。而卷附之勘驗筆錄、驗斷書、相驗屍體證明書，亦只能證明
      死者受傷之狀況及死亡之原因而已，不能做為過失責任歸屬認定之證明。則劉
      水柳因車禍死亡，係其本身之過失所致，與被告之駕車行為並無因果關係，已
      堪認定。
五、綜上所述，本件車禍之發生，被告並無過失。此外並無其他積極證據足資證明被
    告確有公訴人所指之犯行，應對被告為無罪之諭知。原審未察，遽為被告有罪之
    判決，尚有未合。被告上訴否認犯罪，指摘原判決不當，為有理由，應予撤銷，
    並諭知被告無罪之判決。
據上論斷，應依刑事訴訟法第三百六十九條第一項前段、第三百六十四條、第三百零
一條第一項前段，判決如主文。
本案經檢察官翟光軍到庭執行職務
中      華      民      國      九十一      年      四    月  三十      日
                                  審判長法官  吳  鴻  章
                                        法官  張  健  河
                                        法官  林  慶  煙
右正本證明與原本無異。
如不服本判決，應於判決送達後十日內向本院提出上訴狀。其未敘述理由者，並應於
提出上訴狀後十日內向本院補提理由狀(均須附繕本)。
                                      書記官  陳  萬  山
中      華      民      國      九十一      年      四    月  三十      日
